臺灣桃園地方法院民事裁定
111年度消債清字第34號
聲  請  人  
即  債務人  黃宥榛即黃永心    



上列聲請人因消費者債務清理條例事件，聲請清算，本院裁定如
下：
    主  文
債務人黃宥榛即黃永心自民國111年6月17日下午5時起開始清算
程序。
命司法事務官進行本件清算程序。
    理  由
一、按債務人不能清償債務或有不能清償之虞者，得依本條例所
    定更生或清算程序，清理其債務；債務人於法院裁定開始更
    生程序或許可和解或宣告破產前，得向法院聲請清算；債務
    人對於金融機構負債務者，在聲請更生或清算前，應向最大
    債權金融機構請求協商債務清償方案，或向其住、居所地之
    法院或鄉、鎮、市、區調解委員會聲請債務清理之調解，消
    費者債務清理條例（下稱消債條例）第3條、第80條前段、
    第151條第1項定有明文。又按法院開始清算程序之裁定，應
    載明其年、月、日、時，並即時發生效力；法院裁定開始更
    生或清算程序後，得命司法事務官進行更生或清算程序，消
    債條例第83條第1項、第16條第1項前段亦有規定。
二、聲請意旨略以：聲請人曾任寶贊顧問有限公司即祥融有限公
    司（下稱寶贊公司）之股東，現職為清潔性質之臨時工，每
    月薪資約新臺幣（下同）2萬元，名下有1輛汽車、1輛機車
    及板信商業銀行股份有限公司（下稱板信銀行）股票1,533
    股，債務總額為250萬3,671元，復未經法院裁定開始清算程
    序或許可和解或宣告破產，且聲請人前向桃園市桃園區調解
    委員會申請債務協商，但調解不成立，爰聲請清算等語。　
三、經查：
　　㈠關於消費者之要件：
　　1.按本條例所稱消費者，指5年內未從事營業活動或從事小
      規模營業活動之自然人。前項小規模營業指營業額平均每
      月20萬元以下者；又本條例第2條第1項所稱5年內從事小
      規模營業活動，係指自聲請更生或清算前1日回溯5年內，
      有反覆從事銷售貨物、提供勞務或其他相類行為，以獲取
      代價之社會活動，依其5年內營業總額除以實際經營月數
      之計算結果，其平均營業額為每月20萬元以下者而言，例
      如：平均月營業額未逾20萬元之計程車司機、小商販等即
      屬之，消債條例第2條第1項、第2項及辦理消費者債務清
      理事件應行注意事項第1點分別定有明文。次按債務人為
      公司或其他營利法人之負責人，無論是否受有薪資，均視
      為自己從事營業活動，其營業額依該公司或其他營利法人
      之營業額定之，債務人獨資或合夥經營商號，即係從事營
      業活動之自然人，亦依該商號之營業額定之，消債條例施
      行細則第3條第2項規定甚明。再按公司負責人：在無限公
      司、兩合公司為執行業務或代表公司之股東；在有限公司
      、股份有限公司為董事，則為公司法第8條所明定。
　　2.經查，聲請人係於民國111年3月16日向本院聲請清算，以
      聲請前1日回溯5年之期間，為106年3月15日至111年3月15
      日。而查，聲請人於107年間至110年10月12日擔任寶贊公
      司之股東，董事則為第三人蔡鈞澤等情，有聲請人提出之
      財團法人金融聯合徵信中心當事人綜合信用報告回覆書、
      寶贊公司歷次章程等件為憑（見本院卷第111、145至155
      頁）。然有限公司之負責人應屬董事，聲請人僅為該公司
      之股東，應非該公司之負責人，故該部分依消債條例施行
      細則第3條第2項之規定，即不得認屬聲請人之營業，自得
      依本條例聲請清算。　　　
　　㈡關於前置協商之要件：聲請人前向桃園市桃園區調解委員
      會申請債務協商之調解，因無力清償債務且雙方意見不一
      致而於110年9月8日調解不成立等情，有該調解委員會之
      調解不成立證明書附卷可按（見本院卷第37頁），堪可採
      認。
　　㈢關於聲請人之債務總額：聲請人雖陳報其債務總額為250萬
      3,671元（見本院卷第25至29頁），然債權人荷商柯泰資
      產管理股份有限公司業已清算完結，並於101年10月26日
      經臺灣臺北地方法院民事庭以北院木民翔100年度司司字
      第642號函准予備查，有經濟部111年5月17日覆函及所附
      之外國公司許認事項登記表、外國公司分公司變更登記表
      等件在卷可考（見本院卷第237至251頁），其餘債務之總
      額依債權人陳報（見本院卷第131至137、165至211、215
      至231頁），實為599萬9,364元（計算式：31萬0,565元＋7
      0萬8,038元＋56萬8,609元＋44萬2,399元＋264萬7,074元＋43
      萬9,471元＋88萬3,208元＝599萬9,364元），均為無擔保債
      務，本院認應以該金額為其債務總額。　　
　　㈣關於聲請人之財產及收入：聲請人名下有1輛汽車、1輛機
      車及板信銀行股票1,533股，有聲請人提出之全國財產稅
      總歸戶財產查詢清單、板信銀行110年股票發放通知書暨
      領取單、集保戶往來參加人資料表明細、保管帳戶客戶餘
      額表、客戶存券異動明細表、投資人於各專戶無資料明細
      表、投資人於清算交割銀行未開戶明細表、中華民國人壽
      保險商業同業公會保險業通報作業資訊系統資料查詢結果
      回覆書、機車行照在卷可佐（見本院卷第39、75至90、15
      7頁）；就收入部分，聲請人稱現職為清潔性質之臨時工
      ，每月薪資約2萬元，此與聲請人提供之108年度及109年
      度綜合所得稅各類所得資料清單、收入切結書、勞工保險
      被保險人投保資料表大致相符（見本院卷第91至101頁）
      ，且本院查無聲請人其他收入資料，堪認聲請人所陳應屬
      實在，本院認以2萬元列計其每月收入為適當。
　　㈤關於聲請人之必要支出：聲請人陳報其每月必要生活費用
      為1萬7,000元（包括：膳食費8,000元、電話費500元、交
      通費500元、水電瓦斯費500元、生活雜支1,500元、房租6
      ,000元），業提出房屋租賃契約書為憑（見本院卷第103
      至105頁），本院審酌桃園市111年度平均每人每月最低生
      活費、聲請人之經濟及家庭生活狀況等情，認聲請人陳報
      之金額尚屬適當，是聲請人每月必要生活費用應以1萬7,0
      00元列計。
　　㈥聲請人現每月所得收入約為2萬元，扣除其必要支出1萬7,0
      00元後，剩餘3,000元（計算式：2萬元－1萬7,000元＝3,00
      0元）。而聲請人現年63歲（48年生），距勞工強制退休
      年齡（65歲），尚約2年，是審酌聲請人目前之收支狀況
      ，及積欠債務之利息或違約金仍在增加中等情況，堪認聲
      請人之收入及財產狀況，有藉助清算制度調整其與債權人
      間權利義務關係之必要，自應許聲請人得藉由清算程序清
      理債務。　　　
四、綜上所述，聲請人係消費者，已達不能清償債務之程度，經
    消費者債務清理調解不成立，足堪認定無誤。此外，本件復
    查無消債條例第6條第3項、第8條或第82條第2項所定應駁回
　　清算聲請之事由。從而，本件聲請，於法有據，應予准許，
　　並依同條例第16條第1 項規定，命司法事務官進行清算程序
    。
五、末本院雖裁定准許開始清算程序，俾使聲請人得以重建經濟
    生活，惟本裁定不生免責效力，聲請人所負債務並非當然免
    除，仍應由本院斟酌消債條例第132條至第135條等規定，決
    定是否准予免責，如本院最終未准聲請人免責，聲請人就其
    所負債務仍應負清償之責，附此敘明。
中　　華　　民　　國　　111 　年　　6 　　月　　17　　日
                  民事第二庭    法　官　張震武
以上正本係照原本作成。　　　　　　　　　
本件裁定不得抗告。
本裁定業已民國111年6月17日下午5時於公告。
中　　華　　民　　國　　111 　年　　6 　　月　　17　　日
                                 書記官  陳𥴡濤